【裁判字號】    97,交抗,36
【裁判日期】    970116
【裁判案由】    違反道路交通管理處罰條例
【裁判全文】
臺灣高等法院交通事件裁定              97年度交抗字第36號
抗  告  人  甲○○
即受處分人
                      2樓
上列抗告人因違反道路交通管理處罰條例案件，不服台灣台北地
方法院96年度交聲字第1569號，中華民國96年12月12日第一審裁
定（原處分案號：96年11月21日北市裁二字第裁22－1AB856095
號），提起抗告，本院裁定如下：
    主  文
抗告駁回。
    理  由
一、按道路交通安全規則第112條第1項第4款規定：「汽車停車
    時，在設有禁止停車標誌、標線之處所不得停車」；又「汽
    車駕駛人停車時，在設有禁止停車標誌、標線之處所停車者
    ，處新臺幣600元以上1,200元以下罰鍰」，道路交通管理處
    罰條例第56條第1項第4款定有明文。再道路交通管理處罰條
    例所稱之汽車，依道路交通安全規則第2條第1項第1款、道
    路交通管理處罰條例第3條第8款規定，包括機器腳踏車。又
    依道路交通標誌標線號誌設置規則第78條規定，禁止停車標
    誌，係用以告示不得停放車輛，本標誌僅用標準型一種，並
    需加設附牌，附牌為白底黑字及黑色細邊，上半部說明禁停
    時間，下半部說明禁停範圍，或以箭頭指示禁停路段。又設
    於起點者，箭頭向左；設於終點者，箭頭向右；禁停路段過
    長者，中間得增設一面，箭頭為雙向。
二、原處分及裁定意旨略以：異議人即受處分人甲○○於民國96
    年10月30日上午9時47分許，將其所有車牌號碼BCX-082號重
    型機車，停放在台北市○○○路五號旁設有禁止停車標誌處
    所之人行道，而為台北市停車管理處執勤人員以受處分人有
    「在設有禁止停車標誌之處所停車」之違規行為，而當場拍
    照逕行製單舉發，嗣該舉發通知單送達於受處分人後，受處
    分人於舉發通知單上所載應到案日期前向原處分機關即台北
    市交通事件裁決所提出申訴，經原處分機關函請舉發機關即
    台北市停車管理處調查結果，仍認受處分人有前開違規行為
    ，原處分機關乃依道路交通管理處罰條例第56條第1項第4款
    ，及違反道路交通管理事件統一裁罰基準表之規定，於96年
    11 月21日以北市裁二字第裁22－1AB856095號裁決書裁處受
    處分人罰鍰新台幣600元等情。異議人不服而聲明異議，經
    原法院調查後，認異議人所停放機車位置之地面上並無劃設
    車輛停放線之白實線標線，且該處懸有禁止停車標誌，異議
    人停車之地點確為設置有禁止停車標誌之處所無訛，有違規
    之情事，因而裁定駁回其異議之聲明。
三、抗告意旨略以：抗告人停放機車行道磚格位，地面上無劃設
    車輛停放線之「白實線」標線係屬實，惟抗告人陳述對照鄰
    近機車彎之行道磚停車格位與抗告人停放之該行道磚格位大
    小、尺寸、顏色、工法材質係屬相同型式，亦皆無設置「白
    實線」，此一矛盾規定是否誤導機車騎士停放實有爭議，則
    實際現場狀況與駁回理由內容確有差異與矛盾，似欠公允，
    為此提起抗告。。
四、經查：
(一)、抗告人甲○○於民國96年10月30日上午9時47分許，將其所
    有車牌號碼BCX-082號重型機車，停放在台北市○○○路五
    號旁設有禁止停車標誌處所之人行道，有採證照片、臺北市
    停車管理處96年11月5日北市停四字第09636080500號書函在
    卷可稽，並為抗告人所不否認。該停放處所即人行道上，設
    有禁止停車標誌，亦有該禁止停車標誌之彩色照片1幀在卷
    足憑。前揭路段已實施機車全面退出騎樓、人行道之停放管
    制，路權則回歸行人專用，並於道路沿線設有禁止停車標誌
    牌，騎樓、人行道均禁止停放車輛，故機車應停放於道路設
    置之機車彎或已規劃之機車停車格位內，且該路段設有「騎
    樓、人行道禁止停車」標誌牌，供駕駛人遵循辨識，車輛駕
    駛人理應嚴格遵守交通管制設施等情，復據臺北市停車管理
    處96年11月5日北市停四字第09636080500號書函說明綦詳。
(二)、抗告人雖稱其停放機車行道磚格位之地面上確實無劃設車輛
    停放線之「白實線」標線，惟對照鄰近機車彎之行道磚停車
    格位與抗告人停放之該行道磚格位大小、尺寸、顏色、工法
    材質係屬相同型式，且亦無劃設「白實線」，誤導機車騎士
    停放，則實際現場狀況與駁回理由內容確有差異。然一般騎
    士之經驗應皆知機車應停放於道路設置之機車彎或已規劃之
    機車停車格位內，本件抗告人所對照可供停車之機車鄰近機
    車彎之行道磚停車格位雖與抗告人停放之該行道磚格位大小
    、尺寸、顏色、工法材質係屬相同型式，然我國交通法規從
    未以行道磚格是否與行道磚停車格位型式相同作為可否停車
    之依據甚明。況鄰近未劃「白實線」標線之道路旁機車彎，
    係行駛於道路上後轉入機車停彎停車，與在人行道上劃設「
    白實線」標線之機車停車位，須先駛上人行道上後停入該車
    位之停車方式不同，則依卷附照片明顯可看出，機車彎內之
    機車停車方向係車頭朝人行道、車尾向道路，而抗告人之停
    車方向係車尾朝人行道、車頭向道路，係騎上人行道後始停
    於該處，與直接在道路上轉入機車彎停車不同，再由卷內照
    片觀之，機車彎內機車車頭前方有突起水泥杆橫在前，可看
    出其用意即在防止機車駛入人行道上。且依照片顯示，該處
    確設有禁止停車標誌，足見標誌並無不明，一般之人均能知
    所遵循。則依一般民眾之經驗均應知該處除機車彎內可停車
    外，應係騎樓、人行道禁止停車路段。抗告意旨猶執陳詞指
    摘原裁定不當，核無理由，應予駁回。
據上論結，應依道路交通案件處理辦法第26條，刑事訴訟法第41
2條，裁定如主文。
中    華    民    國    97    年    1     月    16    日
                  刑事第十四庭   審判長法  官   陳志洋
                                       法  官   蔡聰明
                                       法  官   林秀鳳
以上正本證明與原本無異。
不得再抗告。
                                       書記官   高士童
中    華    民    國    97    年    1     月    16    日


司法院資訊處製作；財團法人民間司法改革基金會備份。
